臺灣高等法院高雄分院民事判決　九十一年度上易字第一三二號
　　　上　訴　人　丙○○
　　　　　　　　　乙○○
　　　被上訴人　　甲○○
右當事人間請求侵權行為損害賠償事件，上訴人對於中華民國九十一年五月十五日台
灣屏東地方法院九十一年度訴字第五一號第一審判決提起上訴，本院判決如左：
    主      文
原判決關於駁回上訴人後開第二項之訴部分，暨訴訟費用之裁判均廢棄。
被上訴人應分別給付上訴人丙○○新台幣肆萬元、上訴人乙○○新台幣壹拾柒萬參仟
玖佰陸拾肆元，並均自民國九十年十二月二十九日起至清償日止，按週年利率百分之
五計算之利息。
其餘上訴駁回。
第一、二審訴訟費用由上訴人負擔五分之三，餘由被上訴人負擔。
    事實及理由
一、被上訴人經合法通知，未於言詞辯論期日到場，核無民事訴訟法第三百八十六條
    所列各款情形，爰依上訴人之聲請，由其一造辯論而為判決。
二、上訴人主張：被上訴人於民國八十九年四月二十三日凌晨二時三十分許，駕駛車
    牌號碼ＺＣ－一五九二號自用小客車，沿屏東縣台二十六線自北往南方向行駛，
    途經台二十六線南下十九公里一百三十公尺路段，適上訴人丙○○駕駛其父即上
    訴人乙○○所有車牌號碼Ｆ六－六二九五號自用小客車（下稱系爭車輛）其上搭
    載訴外人楊國隆與謝育騏二人同向在前方內側車道行進。被上訴人未注意車前狀
    況，仍以時速一百公里之速度貿然前駛，嗣丙○○駕駛系爭車輛欲變換至外側車
    道之際，被上訴人見狀仍閃煞不及而撞擊丙○○所駕駛系爭車輛，丙○○所駕駛
    系爭車輛因失控而撞擊到路旁之電線桿，致丙○○受有頭部外傷、右大腿挫傷等
    傷害，而系爭車輛亦後半部全毀等情。爰依侵權行為法律關係，求為命被上訴人
    分別給付丙○○新台幣（下同）十三萬元、乙○○三十八萬零七百元，及均自起
    訴狀繕本送達翌日起至清償日止，按週年利率百分之五計算之利息之判決。
三、兩造於本院聲明：
  (一)上訴人方面：
    (1)原判決廢棄。
    (2)被上訴人應分別給付上訴人丙○○十三萬元、上訴人乙○○三十八萬零七百元
      ，及均自起訴狀繕本送達翌日起至清償日止，按週年利率百分之五計算之利息
      。
  (二)被上訴人方面：
    被上訴人未於言詞辯論期日到場，亦未提出書狀作何聲明。
四、上訴人主張被上訴人於前揭時、地，未注意車前狀況，以時速一百公里之速度貿
    然前駛，嗣丙○○駕駛系爭車輛欲變換至外側車道之際，被上訴人見狀仍閃煞不
    及而撞擊丙○○所駕駛系爭車輛，丙○○所駕駛系爭車輛因失控而撞擊到路旁之
    電線桿，致丙○○受有頭部外傷、右大腿挫傷，另上訴人乙○○之系爭車輛後半
    部全毀之事實，經本院調取台灣屏東地方法院檢察署八十九年度偵字第五九九二
    號過失傷害案件刑事卷證，審認結果：
  (一)上訴人丙○○所駕駛之車輛係於變換車道時，遭後方來車撞擊，始失控而撞及路
    邊電線桿等情，已據丙○○偵查中陳述明確（偵查卷十三頁），核與證人謝育騏
    、楊國隆分別偵查中證述相符（同上卷），而系爭車輛確係因遭他車撞擊而於車
　　身留下撞痕（大部分集中在車體後半段），並於案發路面上留下刮擦痕，而被上
　　訴人所駕駛自小客車於肇事現場路面所留下之輪胎印痕及刮擦痕等線條之延長線
　　，與上訴人丙○○所駕駛系爭車輛之煞車滑痕線條延伸線之交叉點，恰是本件肇
　　事之撞擊點所在位置，有卷附道路交通事故調查報告表所載及現場照片附卷可資
　　比對（警訊卷八至十四頁），被上訴人轉彎失控起點處即係上訴人丙○○車輛被
　　撞擊處，足認本件上訴人丙○○所駕駛車輛即是遭被上訴人所駕駛車輛所撞及無
　　訛。
  (二)被上訴人於刑事案件審理中，固提出證人簡文吉、蔡世華之證詞為證。惟查：
    (1)依證人簡文吉於偵查中證稱：「我們共有四車，從高雄到恒春，我開第一輛，
      甲○○第三輛，我們至車禍地點，一轉彎就看見一台車拋（錨）在外側道，我
      煞車不及，我車子右後側門撞到，第二台車閃避不及，路上有石頭滑到田裡，
      甲○○也因閃避不及滑到對面車道，第四台車則閃過了」等語（偵查卷十五頁
      背面）。倘若上訴人車拋錨而先遭他車撞擊為真，然證人簡文吉所駕駛之車輛
      為第一部，則位於其後第三部自小客車即被上訴人所駕駛之車輛，證人簡文吉
      既未停車查看狀況，衡情度理，不可能親眼目睹事情之經過；況證人簡文吉嗣
      於一審審理中又改稱：「我們經過時就有一輛車停在右邊路邊撞到電線桿，我
      的車沒有撞到，丙○○的車剛停在路邊時他的引擎還沒停，輪胎捲起石塊和樹
      枝到路面上，我經過時車門被打到，當天我們同行四輛車，朋友的車沒有受損
      」等情節（一審刑事卷二四、二五頁），亦與前述有所出入，是證人簡文吉上
      開證詞，並不足作為有利被上訴人之證據。
    (2)又證人蔡世華（與被上訴人同車之人）雖結證：被上訴人駕車行經上開地點前
      ，伊看見前方有車禍且有碎石子，要被上訴人減速，但已來不及而滑對向車道
      等語（同上卷二五頁），然證人蔡世華係與被上訴人同車出遊友人，證詞難免
      迴護，且此一證詞又與被上訴人於刑事庭審理中所稱未見上訴人車等語，有所
      出入，亦不能執為有利被上訴人之認定。
  (三)綜上，足認本件車禍之發生，應係被上訴人以時速一百公里之速度行車，復未警
    戒車前狀況，採取適當之安全措施，致肇事使上訴人丙○○受有頭部外傷及右大
    腿挫傷等傷害，及上訴人乙○○所有之系爭車輛後半部全毀。又上訴人丙○○受
    有傷害，亦有輔英技術學院附設醫院及行政院衛生署屏東醫院恆春分院所出具之
    診斷證明書可稽（本院卷四八、四九頁）。
五、按行車速度，依標誌之規定及應注意車前狀況，並隨時採取必要之安全措施，道
    路交通安全規則第九十三條第一項、第九十四條第三項定有明文。經查肇事路段
    速限為每小時七十公里，被上訴人於肇事前之車速約為每小時一百公里，此已經
    被上訴人於刑事案件審理時當庭陳明，核與案發當時與被上訴人同車之證人蔡世
    華結證所述相符，應堪認被上訴人於案發時確有超速之情事。被上訴人於右揭時
    地駕車本應注意上揭規定，且依當時情形，又無不能注意之情形，乃竟疏於注意
    ，因而肇事，其駕駛行為有疏失甚為明確。另上訴人丙○○因本件車禍受有頭部
    外傷及右大腿挫傷，及上訴人乙○○所有之系爭車輛後半部全毀乙節，亦有上訴
    人提出之診斷證明書及照片為證，而上訴人丙○○所受之傷害及上訴人乙○○系
    爭車輛之毀損，核與被上訴人前述過失行為間，存有相當因果關係。又被上訴人
    因過失傷害人，亦經刑事法院判處有期徒刑三月，如易科罰金以三百元折算一日
    確定在案，有台灣屏東地方法院九十年度交易字第一五六號、本院九十年度交上
    易字第二五四號刑事判決各一份在卷可稽（本院卷二六至三七頁）。是上訴人主
    張被上訴人過失不法侵害上訴人丙○○致傷及上訴人乙○○系爭車輛毀損之事實
    ，堪信為真實。
六、次按，因故意或過失，不法侵害他人權利者，負損害賠償責任；不法侵害他人之
    身體或健康者，對於被害人因此喪失或減少勞動能力，或增加生活上之需要時、
    應負損害賠償責任；不法侵害他人之身體、健康、名譽、自由、信用、隱私、貞
    操或不法侵害其他人格法益而情節重大者，被害人雖非財產上之損害，亦得請求
    賠償相當之金額。民法第一百八十四條第一項、第一百九十三條第一項、第一百
    九十五條第一項分別定有明文。被上訴人因過失不法侵害上訴人丙○○致傷、上
    訴人乙○○之系爭車輛後半部毀損，上訴人本於侵權行為法律關係，依前揭規定
    ，請求被上訴人負損害賠償責任，於法有據。茲應審酌者為得請求之金額：
  (一)上訴人丙○○部分：
    (1)工作損失部分：上訴人丙○○請求三萬元之工作損失，並提出薪資證明影本附
      原審卷（原審卷十三頁）等語。經查，證人李宏明於本院結證稱：「（八十九
      年四月間僱傭丙○○一個月薪資多少？）約二萬元。」（本院卷五三頁），堪
      認上訴人陳俊利車禍當時每月薪資約二萬元。惟查，被害人因侵權行為而無法
      工作，固得依法請求加害人賠償工作損失，惟應以客觀上無法工作而必須在家
      修養為必要。本件上訴人丙○○固因本件侵權行為事件而受有頭部外傷、右大
      腿挫傷等傷害，然上訴人丙○○經輔英技術學院附設醫院Ｘ光檢查後無骨折現
      象，且依該院檢查結果認定「無特殊情況，一個月應可復原。」此觀輔英技術
      學院附設醫院九十年二月二十五日輔醫病字第九一０五五號函即明（本院卷四
      九頁），此外上訴人丙○○並無其他新的病況，亦據其陳明在卷（本院卷九一
　　　頁），足認上訴人丙○○所受之傷害僅需休養一個月即可正常工作。是上訴人
　　　丙○○請求被上訴人賠償其工作損失一個月二萬元為適當，逾此部份之請求，
　　　為無理由。
    (2)精神慰藉金部分：上訴人丙○○高職肄業，現在私人公司上班，無不動產；被
      上訴人在私人公司上班、月入約一萬五千元，無不動產等情，已據上訴人丙○
      ○於本院陳明在卷，並有財政部財稅資料中心函附之兩造財產明細表附卷可稽
      （本院卷七六、七八、八０、八六、八八頁），本院斟酌兩造上開經濟資力、
      身分、地位，及被上訴人侵權行為所致上訴人受傷之精神痛苦程度，認被上訴
      人請求十萬元，尚屬過高，應以二萬元為適當。
  (二)上訴人乙○○部分：
    按負損害賠償責任者，除法律另有規定或契約另有訂定外，應回復他方損害發生
    前之原狀，前項情形，債權人得請求支付回復原狀所必要之費用，以代回復原狀
    ，民法第二百十三條第一、三項定有明文。經查，上訴人駕駛之車號ＺＣ－一五
    九二號自用小客車之修理費用，經估價結果為三十八萬零七百元，其中零件為二
    十九萬七千七百元，工資為八萬三千元，有盛興汽車修護廠出具之估價單一份在
    卷可稽（原審卷一一頁），並經證人陳俊利結證稱：「（系爭車輛依照原審卷第
    六十八頁估價單未發生車禍前價值僅有二十八萬元，為何修理費用要三十八萬零
    七百元？）因為車子壞掉的所有零件都要換，再加上工資才要三十八萬零七百元
    ，我所估計的都是車子被撞到扭曲變形的零件價值。」等語（本院卷六六頁）屬
    實，參酌該車毀損之照片所示（原審卷九、一０頁），車頭部分確有嚴重毀損之
    情形，該估價單所載交修項目及價格，核屬系爭車輛回復原狀所必要之費用；惟
    查上開修理費用均屬零件之更換，自應就零件部分予以折舊，始為合理，以上訴
    人提出附卷之汽車新領牌照登記書所載該汽車係八十五年二月間出廠，則至八十
    九年四月廿三日車輛受損時止，已使用四年二個月，再依行政院公佈之固定資產
    耐用年數表及固定資產折舊率之規定，汽車之耐用年數為五年，依平均法每年折
    舊十分之二，並參酌所得稅法施行細則第四十八條第一款「採平均法者，以固定
    資產成本減除殘價後之餘額，按固定資產耐用年數表規定之耐用年數平均分攤，
    計算其每期折舊額。」之規定。本件系爭車輛零件修復費用之折舊額為二十萬六
    千七百三十六元，其計算方式：殘價＝〔取得成本÷（耐用年數＋１）〕即〔２
    ９７７００÷（５＋１）＝４９６１７〕，而折舊額＝〔（取得成本－殘價）×
    折舊率×年數〕即〔（000000－00000）×０．２×５０÷１２＝２
    ０６７３６〕，扣除該折舊額後，上訴人所得請求之修車零件費用應為九萬零九
    百六十四元（000000－000000＝９０９６４），連同不計折舊之工
    資八萬三千元，合計為十七萬三千九百六十四元。參以高雄市汽車商業同業公會
    函覆本院，系爭車輛配備有ABS裝置約值市價十三萬元等語（本院卷六二頁）觀
    之，本院認上訴人乙○○請求賠償系爭車輛損害十七萬三千九百六十四元，尚屬
    相當，應予准許，逾此部分為無理由。
七、綜上所述，上訴人丙○○、乙○○依侵權行為法律關係，請求被上訴人分別給付
    四萬元、十七萬三千九百六十四元，及均自起訴狀繕本送達之翌日即九十年十二
    月二十九日起至清償日止，按週年利率百分之五計算之利息，為有理由，應予准
    許，逾上開部份之請求，均無理由，應予駁回。原審就上開應准許部分，為上訴
    人敗訴之判決，尚有未洽，上訴意旨求予廢棄改判，為有理由，爰由本院予以廢
    棄改判如主文第二項所示。至於上訴人之請求不應准許部分，原判決為上訴人敗
    訴之判決，經核於法並無不合，上訴意旨求予廢棄改判，為無理由，應予駁回。
八、據上論結，本件上訴均為一部有理由，一部無理由，依民事訴訟法第四百五十條
    、第四百四十九條第一項、第七十九條但書、第八十五條第一項前段、第四百六
    十三條、第三百八十五條第一項前段，判決如主文。
中　　　華　　　民　　　國　　九十一　　年　　　九　　　月　　　十九　　日
                                      臺灣高等法院高雄分院民事第二庭
~B1審判長法官　簡色嬌
~B2法　　　官　陳真真
~B3法　　　官　曾錦昌
右為正本係照原本作成。
本件不得上訴。
中　　　華　　　民　　　國　　九十一　　年　　　九　　　月　　　二十　　日
~B法院書記官　張文斌
